臺灣板橋地方法院交通事件裁定　　　　 96年度交聲字第158號
原處分機關　交通部公路總局臺北區監理所板橋監理站
異　議　人
即受處分人　甲○○
上列異議人即受處分人因違反道路交通管理處罰條例案件，對於
交通部公路總局臺北區監理所民國96年1 月24日所為之北監自裁
字第裁40－AEV215524號處分，聲明異議，本院裁定如下：
    主  文
原處分撤銷。
甲○○不罰。
    理  由
一、按汽車駕駛人，行經有燈光號誌管制之交岔路口闖紅燈者，
    處新臺幣（下同）一千八百元以上五千四百元以下罰鍰；又
    汽車駕駛人，駕駛汽車有下列情形之一，而本章各條無處罰
    之規定者，處九百元以上一千八百元以下罰鍰「一、不服從
    交通勤務警察或依法令執行交通指揮、稽查任務人員之指揮
    或稽查。」，另汽車駕駛人有第六十條第二項第一款、第五
    十三條情形者，除依原條款處罰鍰外，並予各記違規點數一
    點、三點，道路交通管理處罰條例第五十三條第一項、第六
    十條第二項第一款、第六十三條第一項第一款、第三款固分
    別定有明文。惟上開規定係以汽車駕駛人為規範處罰之對象
    。至於同條例第八十五條第一項規定「本條例之處罰，受舉
    發違反道路交通管理事件之受處罰人，認為受舉發之違規行
    為應歸責他人者，應於舉發違反道路交通管理事件通知單應
    到案日期前，檢附相關證據及應歸責人相關證明文件，向處
    罰機關告知應歸責人，處罰機關應即另行通知應歸責人到案
    依法處理。逾期未依規定辦理者，仍依本條例各該違反條款
    規定處罰」，揆其立法本意，係以車輛所有人對於車輛應有
    管理，對於被檢舉所屬車輛涉及違規，若不舉證告知駕駛人
    為誰，自可認定其為違規行為人。亦即此項法規旨在針對汽
    車所有人隱匿駕駛人身分之情形，賦予推定違規事實之歸責
    基礎，並非將法律所定應由汽車駕駛人承擔之處罰責任，恣
    意轉嫁於未駕駛汽車之車輛所有人，是如汽車所有人已報明
    駕駛人姓名、編號及住址，向處罰機關告知應歸責人，處罰
    機關固應據以查明核處，若駕駛人身分已因其他原因而獲證
    明（例如實際駕駛人自動陳報），自亦不得率認車輛所有人
    違規而仍對之裁罰，始符行政程序法第八條所揭行政行為應
    遵守之誠實信用法則（臺灣高等法院九十三年度交抗字第二
    五三號裁定採同一意旨），合先敘明。
二、本件原處分認異議人即受處分人甲○○所有之車號八六九五
    ─ＥＮ號自用小客車，於九十五年十一月十日二十三時五十
    二分許，行經臺北市○○○路、塔城街之有燈光號誌管制交
    岔路口闖紅燈左轉，經執勤員警追逐至南京西路、重慶北路
    口，駕駛人拒絕出示證件，並稱沒有照片，不服從交通勤務
    警察之稽查違規，經臺北市政府警察局大同分局執勤員警以
    汽車所有人即受處分人為被通知人製單逕行舉發。受處分人
    於應到案日期即九十五年十二月十日委任案外人蘇家慶提出
    申訴，經原處分機關函請舉發機關調查結果，仍認受處分人
    所有之車輛有上開違規行為，原處分機關乃依道路交通管理
    處罰條例第五十三條第一項、第六十條第二項第一款、第六
    十三條第一項第一款、第三款及違反道路交通管理事件統一
    裁罰基準表規定，分別裁處罰鍰二千七百元、九百元，並各
    記違規點數三點、一點。
三、異議意旨略以：案外人蘇家慶駕駛異議人所有之上開車輛行
    經臺北市○○○路、重慶北路口停等紅燈時，見一警員騎機
    車停靠路旁走向前來，示意駕駛人蘇家慶停靠路邊接受警員
    盤查，經向警員表示無違規行為並請其舉證後，警員即同意
    蘇家慶可將車輛駛離現場，並無警員所舉發之違規事實云云
    。
四、經查，異議人已委由違規當時之車輛駕駛人蘇家慶於應到案
    日期前，向原舉發機關提出申訴，此有交通違規案件陳述書
    在卷足稽，核諸該陳述書內容雖僅就遭舉發之違規事實有所
    爭執，惟對蘇家慶係本件違規車輛之駕駛人一節，業已陳述
    明確，復載明蘇家慶之姓名、身分證字號及聯絡地址、電話
    等資料綦詳，應認異議人於應到案日期前所為上開申訴已完
    成告知實際違規駕駛人之程序，原處分機關自應依其提出之
    陳述書上所留駕駛人姓名、身分證字號及聯絡地址、電話等
    資料，另行通知駕駛人蘇家慶到案後，就上開陳述書所指駕
    駛人為蘇家慶等情是否可採之疑點俱加以釐清，依法裁處，
    始為適法，然猶以車號八六九五─ＥＮ號自用小客車所有人
    即本件異議人甲○○為裁罰對象，依首揭說明，所為裁罰自
    有違誤，無可維持。異議人聲明異議雖未以此為理由，但原
    裁決處分既有上揭可議之處，自應予撤銷，併為異議人不罰
    之諭知。至上開車號八六九五─ＥＮ號自用小客車之駕駛人
　　蘇家慶違規部分，應由原處分機關另行通知其到案後依法處
    理，併予指明。
據上論斷，應依道路交通案件處理辦法第二十條前段，裁定如主
文。
中　　華　　民　　國　　96　　年　　2 　　月　　14　　日
                        交通法庭  法　官  劉  安  榕
上列正本證明與原本無異。
如不服本裁定，應於裁定送達後五日內向本院提出抗告狀。
                                  書記官  楊  馥  如
中　　華　　民　　國　　96　　年　　2 　　月　　14　　日
